【裁判字號】    89,訴,808
【裁判日期】    890830
【裁判案由】    偽造文書
【裁判全文】
臺灣臺南地方法院刑事判決                          八十九年度訴字第八八號
    公  訴  人  臺灣台南地方法院檢察署檢察官
    被      告  乙○○
右列被告因偽造文書案件，經檢察官提起公訴（八十九年度偵字第五七三四號），本
院判決如左：
    主  文
乙○○行使偽造私文書，足以生損害於公眾及他人，處有期徒刑肆月。緩刑貳年。
補領國民身分證申請書上偽造之「丙○○」署押貳枚沒收。
    事  實
一、乙○○為冒領其姊丙○○之身分證使用，竟於民國（下同）八十九年三月下旬某
    日，在台南縣永康市○○街七十一巷十六號丙○○之住宅內，向丙○○訛稱：伊
    要辦理保險，以渠為其受益人等語，向丙○○詐借國民身分證，知悉丙○○之年
    籍、住址、國民身分證字號後，於八十九年三月二十四日上午十時十四分許，至
    台南縣永康市戶政事務所，向承辦員甲○○佯稱：丙○○之國民身分證於八十九
    年三月二十三日遺失，使不知情甲○○代為制作補領國民身分證申請書一張，將
    乙○○提供渠本人相片粘貼於上，交由乙○○於申請人及領証核章欄內偽造「丙○○」二枚簽名於上，而偽造上開之申請書後，持以向甲○○申請補領丙○○之
    國民身分證一張，使承辦此業務之公務員甲○○將原證遺失之不實事項，登載於
    其職務上所掌之公文書戶籍登記簿上，並據以核發不實之國民身分證，足以生損
    害於丙○○本人及戶政機關對於戶政管理之正確性，而有害於公眾。嗣經甲○○
    通知丙○○前來領證，不詳男子到永康戶政事務所後，告知甲○○該照片並非丙○○本人，台南縣永康戶政事務所乃報警查獲乙○○。
二、案經台南縣永康分局報請台灣台南地方法院檢察署檢察官偵查起訴。
    理  由
一、訊據被告乙○○對冒用胞姊丙○○名義向永康戶政事務所申請補發身分證，並在
    補領國民身分證聲請書上粘貼渠本人照片及偽簽「丙○○」之署押等事實供承不
    諱，惟辯稱：伊不知這樣是犯法云云。經查:
  (一)被告冒用胞姊丙○○名義向永康戶政事務所申請補發身分證之事實，業據被告坦
    承不諱，核與證人丙○○於警訊證述情節相符，又證人即永康戶政事務所職員甲○○到庭證稱：「她告訴我身分證丟掉，我查出丙○○的戶籍資料之後，將申請
    書列印給乙○○，請她如無誤就簽名。照片是她交給我，由我貼上去。一般是當
    天核發，如果有懷疑非本人申請，請她提出護照或畢業證書，也是當天核發。如
    果不能提出證件，就送到縣警局戶口課，去核對口卡。本件覺得有問題才送去。
    當天我並未補發身分證給她，過了一個星期，乙○○請一男子來取身分證，該男
    子說這不是丙○○本人，我們就請丙○○本人來領回身分證，乙○○到場之後仍
    堅持其是丙○○，於是請警員到場處理。」等語明確，被告之自白核與事實相符
    。
  (二)雖被告辯稱不知是犯法云云，惟被告為國中畢業，並非未受教育的無識之徒，所
    辯不知犯罪云云，顯不足採。
  (三)此外，尚有台南縣永康戶政事務所八十九年四月五日（八九）南縣永戶字第一六
    三八號函（附乙○○、丙○○口卡片）、八十九年七月二十四日（八九）南縣永
    戶字第三六０四號函（附請領國民身分證申請書）在卷足憑，本件事證已臻明確
    ，被告犯行堪予認定，應予依法論科。
二、核被告所為，係犯刑法第二百十六條、第二百十條之行使偽造私文書罪、第二百
    十四條之使公務員登載不實罪。被告使不知情之甲○○代為制作補領國民身分證
    申請書並代為粘貼照片，為偽造文書罪之間接正犯；被告偽造署押，為偽造私文
    書之階段行為，偽造私文書後，持以行使，偽造之低度行為，應為行使之高度行
    為所吸收，均不另論罪。又被告前開所犯行使偽造私文書罪之目的，無非係在於
    冒領不實之國民身分證，使公務員將此不實之事，登載於職務上所製作之公文書
    內，是上開所犯二罪間，有方法結果之牽連關係，應從一重之行使偽造私文書罪
    處斷。公訴人起訴事實雖未敘及被告尚涉有使公務員登載不實之犯行，然該部分
    事實與公訴人起訴之事實既具有牽連犯之裁判上一罪關係，應為起訴效力所及，
    本院自應併予審究。爰審酌被告犯罪之動機、目的、手段、智識程度、與被害人
    之關係、犯罪所生危害，及犯罪後之態度等一切情狀，量處如主文所示之刑，以
    資懲儆。又被告前未曾受有期徒刑以上刑之宣告，有台灣高等法院被告全國前案
    紀錄表及台灣台南地方法院檢察署刑案資料查註紀錄表在卷可按，其因一時失慮
    ，偶罹刑典，經此偵審教訓及刑之宣告後，應知警惕而無再犯之虞，本院因認所
    宣告之刑以暫不執行為當，併予宣告緩刑二年，用啟自新。
三、補領國民身分證申請書內偽造之丙○○署押二枚，應依刑法第二百十九條規定沒
    收之。
四、據上論斷，應依刑事訴訟法第二百九十九條第一項前段，刑法第二百十六條、二
    百十條、第二百十四條、第五十五條、第二百十九條、第七十四條第一款，罰金
    罰鍰提高標準條例第一條前段，判決如主文。
中      華      民      國     八十九     年     八     月      三十    日
      臺灣臺南地方法院刑事第四庭
                                          法  官  張  麗  娟
右正本證明與原本無異
如不服本判決，應於判決送達後十日內，向本院提出上訴狀。
                                          書記官  陳  怡  吟
中      華      民      國     八十九     年     八     月      三十    日
附錄法條：
刑法第二百十六條
行使第二百十條至第二百十五條之文書者，依偽造、變造文書或登載不實事項或使登
載不實事項之規定處斷。
刑法第二百十條
偽造、變造私文書，足以生損害於公眾或他人者，處五年以下有期徒刑。
刑法第二百十四條
明知為不實之事項，而使公務員登載於職務上所掌之公文書，足以生損害於公眾或他
人者，處三年以下有期徒刑、拘役或五百元以下罰金。
刑法第二百十九條
偽造之印章、印文或署押，不問屬於犯人與否，沒收之。


司法院資訊處製作；財團法人民間司法改革基金會備份。
